臺灣高等法院高雄分院刑事判決　　　　　　　　　　九十三年度上訴字第一五二號
　　上 訴 人
　　即自訴人　甲○○
　　被　　告　乙○○
右上訴人因被告瀆職等案件，不服臺灣屏東地方法院九十二年度自更（一）字第一號
中華民國九十三年一月十二日第一審判決，提起上訴，本院判決如左：
    主  文
原判決撤銷，發回台灣屏東地方法院。
    理  由
一、自訴意旨略以：自訴人於民國（下同）九十年六月二十八日，在屏東市○○街四
    四號之住處，無故遭任職於屏東縣警察局里港分局偵查員之被告擅闖民宅、非法
    逮捕至里港分局，並製作不實筆錄，將自訴人移送治安法庭，且於台灣屏東地方
    法院九十年度感裁字第三號自訴人感訓案件之移送筆錄內為不實之記載，意圖使
    自訴人受刑事處分，因認被告涉有刑法第三百零六條第一項之無故侵入住宅、第
    一百二十五條第一項之濫用職權追訴處罰、第二百十一條之偽造變造公文書、第
    二百十三條之公務員登載不實、第一百六十九條第二項之誣告罪嫌云云。
二、按憲法規定人民有訴訟之權，乃屬人民在司法上之受益權，包括人民得依法定程
    序提起及實施訴訟之制度性保障；人民已依法取得之訴訟權，即屬其合法正當之
    信賴利益，自不得因嗣後法律之修正予以剝奪。自訴行為是否合法，係以提起時
    之法律規定為準，其提起時為法所准許者，既屬合法之自訴，自不因嗣後法律修
    正對自訴權更有所限制而受影響（參考最高八十九年度台非字第二一九號、九十
    年度台上字第五六三號、九十一年度台上字第六六○三號判決）。依九十二年二
    月六日修正公布，同年九月一日施行之刑事訴訟法第三百十九條第二項固規定，
    自訴之提起，應委任律師行之。但依此次刑事訴訟法修正施行前規定，關於自訴
    之提起，並無此項規定；因此，在此次刑事訴訟法修正施行前提起之自訴，為保
    障自訴人既得之訴訟權，自毋庸依修正後之規定命自訴人委任律師行之。又九十
    二年二月六日修正公布之刑事訴訟法施行法第七條之三規定：「中華民國九十二
    年一月十四日修正通過之刑事訴訟法施行前，已繫屬於各級法院之案件，其以後
    之訴訟程序，應依修正刑事訴訟法終結之。但修正刑事訴訟法施行前已依法定程
    序進行之訴訟程序，其效力不受影響」，應係指訴訟程序之進行及效力而言，至
    於提起時已合法取得訴訟權之自訴案件，自訴合法性仍不受影響。
三、經查，自訴人甲○○係於九十二年一月八日，向台灣屏東地方法院提起本件自訴
    ，有自訴狀在卷可憑。嗣經原審法院以九十二年度自字第三號以自訴之重罪，自
    訴人非直接被害人，不得提起自訴為理由而諭知自訴不受理，經本院九十二年上
    訴字第五三○號撤銷原審判決，發回原審法院；原審法院九十二年度自（更）一
    字第一號則以自訴人未委任律師為代理人，經限期命補正仍未遵行而判決自訴不
    受理。惟查，本件自訴係在九十二年二月六日修正公布，同年九月一日施行之刑
    事訴訟法第三百十九條第二項規定之前提起，依照上開說明，其提起時既屬合法
    之自訴，自不因嗣後法律修正而受影響，原審法院以自訴人未委任律師為代理人
    ，經限期命補正仍未遵行而判決自訴不受理，即有未合，自訴人上訴意旨執此而
    指摘原判決不當，為有理由，應將原判決撤銷，依刑事訴訟法第三百六十九條第
    一項但書規定發回原審法院，並不經言詞辯論為之。
據上論結，應依刑事訴訟法第三百六十九條第一項但書、第三百七十二條，判決如主
文。
中      華      民      國    九十三    年      三      月      八      日
                              臺灣高等法院高雄分院刑事第五庭
                                  審判長法官  曾永宗
                                        法官  郭玫利
                                        法官  邱永貴
右正本證明與原本無異。
如不服本判決應於收受本判決後十日內向本院提出上訴書狀，其未述上訴理由者，
並得於提起上訴後十日內向本院補提理由書狀（均須按他造當事人之人數附繕本)「
切勿逕送上級法院」。
                                      書記官  梁雅華
中    華    民    國      九十三      年      三      月     八   日
